臺灣花蓮地方法院刑事判決　　　　　　　　　　　　　　　九十年度訴字第三三號
　　公　訴　人　臺灣花蓮地方法院檢察署檢察官
　　被　　　告　辛○○
　　指定辯護人　本院公設辯護人　乙○
右列被告因傷害致死案件，經檢察官提起公訴（八十九年度偵字第四八七號），本院
判決如左：
    主  文
辛○○傷害人之身體，累犯，處有期徒刑參月，如易科罰金，以參佰元折算壹日。
    事  實
一、辛○○曾因過失致死案件，經本院判處有期徒刑九月確定，嗣於民國八十四年二
    月十二日執行完畢，詎猶不知悔改，其與林梅允為同居男女朋友關係，兩人有事
    實上之夫妻關係，二人間具有家庭暴力防治法第三條第二款所定之家庭成員關係
    。辛○○於八十九年一月二十一日十七時三十分許，在花蓮縣壽豐鄉○○村○○○街十三巷七號前曬穀場，見林梅允與甲○○、癸○○、子○○等人飲酒做樂，
    要求林女搭乘其所騎乘之機車返家遭拒，乃返回住處拿取手推車至上開曬穀場，
    欲將林女以推車載回住處，因林女酒醉坐於地上拒不返家，辛○○竟基於傷害之
    故意，以腳踹林女背部，並以右手擊打林女肩部，打林女耳光，致林女受有下唇
    部乙處瘀血痕二Ｘ○．五公分、右肩部乙處瘀血痕六Ｘ四公分之傷害。
二、案經林梅允（已死亡，原因詳後述）之子黃福財告訴暨花蓮縣警察局吉安分局報
    請臺灣花蓮地方法院檢察署檢察官偵查起訴。
    理  由
一、訊據被告辛○○固坦承其於右揭時地，以腳踹被害人林梅允背部，並以右手擊打
    林女肩部，打林女耳光等情，然矢口否認有傷害之故意，辯稱：因林梅允當時喝
    很醉，打他是為了要她清醒云云。經查，被害人林梅允因此受有下唇部乙處瘀血
    痕二Ｘ○．五公分、右肩部乙處瘀血痕六Ｘ四公分之傷害，有臺灣花蓮地方法院
    檢察署驗斷書一份附卷可按，並有相驗照片共十四張在卷可參，若被告僅為喚醒
    酒醉之被害人，應得以其他溫和之手段為之，豈會以腳踹或手擊之方式，拍打其
    身體，致其受有瘀傷之傷害，故其辯稱係為叫醒林女，而無傷害犯意等詞，應屬
    避重就輕之詞，不足採信，被告之傷害犯行已堪認定，應予依法論科。
二、核被告所為，係犯刑法第二百七十七條第一項之傷害罪，公訴意旨認被告係犯同
    法條第二項之傷害致死罪，尚有未洽，起訴法條應予變更（理由詳後）。又被告
    曾有如事實欄所載之犯罪前科與執行紀錄，有台灣花蓮地方法院檢察署刑案資料
    查註紀錄表及台灣高等法院被告全國前案紀錄表各一份附卷可按，其於五年以內
    再犯本件有期徒刑以上之罪，為累犯，應依刑法第四十七條規定加重其刑。爰審
    酌被告之素行，及其犯罪之動機、目的、手段，被害人因被告之行為所受者屬瘀
    血之輕度傷害，暨被告犯後態度等一切情狀，量處被告如主文所示之刑，並諭知
    易科罰金之折算標準，以示懲儆。
三、公訴意旨雖認被告於右揭時間毆打林梅允，致其於八十九年一月二十二日十六時
    三十分至十七時三十分間，因顱內出血死亡，因認被害人之死亡結果係被告前揭
    毆打行為造成等語。然查：
（一）按刑法第二百七十七條第二項之傷害致人於死罪，係因普通傷害犯罪致發生一
      定死亡之結果而規定加重其刑之加重結果犯，依同法第十七條之規定，以客觀
      上行為人能預見其死亡結果之發生為要件，倘其死亡結果之發生，為行為人所
      不能預見者，即難令負傷害致人於死之罪責，合先敘明。
（二）死者林梅允之死亡原因，經臺灣花蓮地方法院檢察署檢察官會同該署檢驗員胡
      武雄及法務部法醫研究所法醫師方中民、蕭開平解剖後，經法醫師鑑定其死因
      ，其病理檢查結果，認死者林梅允酒後頭部外傷，顱內出血、頸部有鈍挫傷，
      極可能為被毆、勒所致，或自行跌倒碰撞。對死者死因之看法，認為：１、死
      者常喝酒，發現死亡前約二十三小時尚和友人飲酒，死者在解剖時死者血中幾
      已達無酒精濃度，研判死者時間應在發現死亡前一、二小時內才死亡。２、死
      者頭皮右側皮下出血（鑑定書誤寫為左側）顯示右側（誤寫為左側）之撞擊物
      導致左側（誤寫為右側）之硬腦膜下出血，顯微高速動能之撞擊如跌倒所導致
      對側性之撞及傷，由顱內出血之血塊及腦組織受所傷之病理切片，研判應在死
      亡前十二至二十四小時前所造成外傷及顱內出血。３、死亡方式似為意外，但
      請繼續調查有無外力介入列推跌或乘坐車輛時跌倒之可能性。其鑑定結果為：
      死者因右側頭部鈍傷，造成對撞傷致左側顱內硬膜下血腫、腦水腫，腦壓高致
      中樞神經衰竭死亡。此有該所（八九）法醫所醫鑑字第一○五號鑑定書在卷可
      稽。綜上所述，死者林梅允之致命傷應為右側頭部之對撞傷所致，而本件發現
      死亡之時間為八十九年一月二十二日十八時三十分許，依上開鑑定書所推斷死
      者之死亡時間，應為發現前之一、二小時，即同日十六時三十分至十七時三十
      分之間，又導致死者外傷及顱內出血之時間為死亡前十二至二十四小時，故死
      者發生外傷之時間應為同年月二十一日十六時三十分至同年月二十二日凌晨四
      時三十分許。
（三）經查，證人甲○○於警訊中證稱：「辛○○要林梅允回家，林梅允坐在地上不
      肯回家，辛○○從林梅允背後抱住，並以右手拍打林梅允右手臂二、三下便把
      他放下」等語，其於偵查中證稱：「沒有見到辛○○踢死者，只見蔡某用手在
      死者肩膀拍幾下」等詞，於本院調查中證稱：「沒有看到辛○○打死者，辛○○是好好的把林梅允抱上推車，沒有看見林梅允跌倒」等語。而證人癸○○於
      偵查時證稱：「沒有看到蔡某踢死者」，於本院調查中證稱：「我只有聽到辛○○來找被害人，並未看到兩人之情形，當時未看到林女跌倒」等語。另證人
      子○○雖證稱：「當時有看到癸○○以手勢比辛○○打人的樣子」，但癸○○
      對此均證稱：「我是比辛○○來了，叫他別去那邊，不要理辛○○」，故依上
      開證人所言，至多僅能證明渠等見被告帶死者林梅允回家前，曾拍打死者肩膀
      ，然並無見死者遭被告毆打頭部，且死者被打後，並未見其跌倒或撞到何物，
      故並未能認被告有毆打死者頭部之行為，或者認定被告有對死者毆打背部、肩
      部、耳光後，死者立即碰至堅硬平面，因對撞傷致其左側顱內硬膜下出血致死
      等情形。
（四）次查，被告於八十九年一月二十一日晚上六時許返回花蓮縣壽豐鄉○○○街二
      十巷二十六號住處，當晚未與死者同住，至翌日（二十二日）上午始至山上工
      作等情，業據證人即被告之母庚○○到庭證述在卷。另死者林梅允一人於八十
      九年一月二十二日凌晨五時至六時許，尚在其住處內活動，被告不在死者住處
      等情，業據證人丙○○於警訊、偵查及本院調查中證稱：「那天早上五點半伊
      至廟裡燒香，有經過她家門口，看到她正在洗鍋子，我燒完香回來，快要六點
      ，看到死者在廚房走來走去。未看到被告在死者家，死者死亡後第二天，伊才
      曉得，回想當天早上還看到她」等語明確。另證人壬○○在庭證稱：「我們只
      有共同在一月二十二日那天上午一同到山上檢查水管，我到他住處水璉二街十
      七巷路口遠遠叫他，要他和我一起出發，時間約早上七點二十分。我和他工作
時間，只有那一天的上午。我們到達山上的時間，約十點左右，清理完就下山
      。下山時有一起走，但走到半路，就各自回家」。證人戊○○則證稱：「一月
      二十二日下午時有看到被告，我一直在田裡打田，下午三點多時，被告到我田
      裡打田」等語。故核諸上開證人所述，被告於八十九年一月二十一日下午十七
      時三十分送死者返家後，即返回其住處，翌日上午至山上工作，當日清晨死者
      尚在其住處內活動，故除被告於八十九年一月二十一日十七時三十分許載死者
      返家外（亦無證據證明被告載死者返家時，曾毆擊死者頭部，已如前（三）所
      述），尚無證據證明於死者顱內受有外傷之同年月二十一日十六時三十分至翌
      日凌晨四時三十分之間，被告與死者有任何接觸，是被告提出不在場證明，應
      堪採信。另證人即花蓮縣警察局吉安分局水璉派出所承辦警員丁○○、己○○
      證詞亦證明案發現場並無凌亂或打鬥跡象，本件係被告報案，當時神情與平常
      一樣，被告並無任何傷勢等語，故雖死者赤裸全身僅著胸衣躺臥於其住處臥房
      內，然亦無證據證明死者有遭被告重毆頭部之跡證。故本件起訴所憑之法醫研
      究所鑑定書、相驗屍體證明書、解剖記錄、剖驗、相驗及現場照片，均未能作
      為被告有傷害致死之證明。是以，依法務部法醫研究所研判之死因，均非被告
      為前述傷害行為所造成或行為時可能預見。
（五）告訴人黃福財雖指稱係被告害死母親林梅允等語直指被告有傷害致死犯行，惟
      既然證人甲○○、癸○○、子○○均未見被告有毆打被害人頭部之行為，而於
      推測死者受有頭部外傷之時間內，被告尚有不在場證明，且依法務部法醫研究
      所鑑定書所認定，死者頭部之致命傷勢，亦有可能為跌倒高速撞及所致，而卷
      內之證據亦未見被告有何故意推倒死者致其撞擊堅硬平面之情況，故未能僅因
      告訴人推測性之指述而認定被告有何傷害致死犯行。
（六）綜上所述，依調查所得之事證，死者致死創傷並非被告毆打後造成，其死亡之
      結果即與被告前揭犯行不生關聯，自難令被告負傷害致死之加重罪責。
據上論斷，應依刑事訴訟法第二百九十九條第一項前段、第三百條，刑法第二百七十
七條第一項、第四十七條、第四十一條第一項前段，罰金罰鍰提高標準條例第一條前
段、第二條，判決如主文。
本案經檢察官簡淑如到庭執行職務。
中      華      民      國    九十一    年      五      月     三十     日
                              臺灣花蓮地方法院刑事庭
                                  法  官  鄭  培  麗
右正本證明與原本無異。
如對本判決不服，應於送達後十日內，向本院提出上訴狀。（應抄附繕本）告訴人或
被害人如對於本判決不服者，應具備理由請求檢察官上訴，其上訴期間之計算係以檢
察官收受判決正本之日期為準。
                                  法院書記官
中      華      民      國    九十一    年      五      月    三十一    日
附錄本判決論罪之法律條文：
刑法第二百七十七條：
傷害人之身體或健康者，處三年以下有期徒刑，拘役或一千元以下罰金。
犯前項之罪，因而致人於死者，處無期徒刑或七年以上有期徒刑，致重傷者，處三年
以上、十年以下有期徒刑。
